臺灣彰化地方法院北斗簡易庭民事判決
111年度斗簡字第155號
原      告  許百合  
訴訟代理人  許金龍  
被      告  陳○○    (年籍資料詳卷)
兼法定代理  
人          ○○強    (年籍資料詳卷)
訴訟代理人  ○○彤    (年籍資料詳卷)
上列當事人間損害賠償事件，本院於民國111年11月15日言詞辯
論終結，判決如下：
    主  文
原告之訴駁回。
訴訟費用新臺幣陸仟零陸拾元由原告負擔。
    事實及理由
一、按行政機關及司法機關所製作必須公開之文書，除前項第3
    款或其他法律特別規定之情形外，亦不得揭露足以識別前項
    兒童及少年身分之資訊，兒童及少年福利與權益保障法第69
    條第2項定有明文。查被告陳○○為未滿18歲之少年（民國94
    年9月間生，年籍資料詳卷），是本判決不揭露足以識別少
    年身分之資訊；另被告兼陳○○之法定代理人○○強以及身為被
    告○○強之女兒即訴訟代理人○○彤雖均為成年人，然為貫徹上
    揭少年身分資訊之保障，避免他人由相關人物知悉上揭少年
    資訊，故本判決仍不予揭露○○強、○○彤之身分資訊，先予敘
    明。
二、按「訴狀送達後，原告不得將原訴變更或追加他訴。但擴張
    或減縮應受判決事項之聲明者，不在此限」，民事訴訟法第
    255條第1項第3款定有明文。此規定依同法第436條第2項，
    於簡易訴訟程序亦有適用。本件原告原起訴聲明為：被告應
    連帶給付原告新臺幣（下同）486,000元，及自起訴狀繕本
    送達翌日起至清償日止，按年息5%計算之利息；嗣於民國11
    1年11月15日當庭變更聲明為：被告應連帶給付原告551,403
    元，及自起訴狀繕本送達翌日起至清償日止，按年息5%計算
    之利息，核原告所為係擴張應受判決事項之聲明，揆諸前開
    規定，應予准許。
三、原告主張：
  ㈠被告陳○○於110年9月6日下午4時30分許，無照騎乘車牌號碼0
    00-0000號普通重型機車(下稱系爭A車)，在彰化縣○○鎮○○路
    0段00號前處，因疏於注意撞及原告所騎乘之車牌號碼000-0
    00號普通重型機車(下稱系爭B車)，致原告當場人車倒地，
    受有胸部挫傷瘀血、四肢多處挫傷、腰部扭傷等傷害（下稱
    系爭傷害）。
  ㈡原告因被告陳○○上開侵權行為受有系爭傷害，並受有損害如
    下：
  ⒈醫療費用部分：原告因被告陳○○上開侵權行為前往醫院就診
    ，共支出醫療費用75,403元。
  ⒉看護費部分：原告因被告陳○○上開侵權行為需人照顧，向被
    告陳○○請求216,000元看護費。
  ⒊交通費、修車費、營養品部分：原告因被告陳○○上開侵權行
    為，支出交通費、修車費、營養品費用共計60,000元。
  ⒋精神慰撫金部分：系爭事故發生後，原告身心受到痛苦，請
    求被告陳○○給付精神慰撫金200,000元。
　⒌上開金額合計551,403元，原告請求被告陳○○應給付551,403
    元；又被告陳○○行為時係未成年人，其法定代理人即被告○○
    強應負連帶賠償責任。
  ㈢爰依民法第184條第1項、第187條第1項、第193條第1項、第1
    95條第1項、第216條第1項等規定，提起本件訴訟，請求被
    告連帶賠償。並聲明：如上開變更聲明所示。
四、被告則以：對於被告陳○○因上開行為，經本院少年法庭以11
    1年度少護字第16號裁定應予訓誡併予假日生活輔導沒有意
    見，但本件事故是原告越過雙黃線撞及被告陳○○所致等語。
    並聲明：原告之訴駁回。
五、本院之判斷：
  ㈠被告陳○○於110年9月6日下午4時30分許，騎乘系爭A車搭載友
    人洪羽萱，沿彰化縣二林鎮斗苑路五段由西往東方向行駛，
    與原告所騎乘之系爭B車發生擦撞，致原告人車倒地，因此
    受有骨盆及四肢多處挫傷等傷害，詎被告陳○○竟未停留現場
    協助救護或報警，逕行搭載友人逃離現場，經本院少年法庭
    調查證據審認結果，認定被告陳○○犯刑法第185條之4第1項
    、第2項肇事遺棄罪，而以111年度少護字第16號裁定應予訓
    誡，併予假日生活輔導在案，此經本院調取上開卷宗審核無
    誤，自堪認此部分事實為真。
　㈡又原告主張被告陳○○無照騎乘系爭A車及疏於注意，有過失等
    語，則為被告所否認，並以前詞置辯，是本件首應審究者厥
    為被告陳○○就本件事故有無過失？經查：
  ⒈按侵權行為之成立，須行為人因故意或過失不法侵害他人權
    利，亦即行為人須具備歸責性、違法性，並不法行為與損害
    間有因果關係，始能成立，若其行為並無故意或過失，即無
    賠償之可言，且主張侵權行為損害賠償請求權之人，對於侵
    權行為之成立要件應負舉證責任。又按汽車駕駛人本可信賴
    其他參與交通之對方亦能遵守交通規則，同時為必要之注意
    ，謹慎採取適當之行動，而對於參與交通者不可預知之違規
    行為，並無預防之義務。易言之，汽車（含機車）駕駛人，
    因可信賴其他參與交通之對方亦能遵守交通規則，且衡諸日
    常生活經驗及一般合理駕駛人之注意能力，已為必要之注意
    ，並已採取適當之措施，或縱未採取適當之措施，仍無法避
    免交通事故之發生時，該汽車駕駛人對於信賴對方亦能遵守
    交通規則乃竟違規之行為，自無預防之義務，難謂該汽車駕
    駛人即有能注意而不注意之過失，而令負過失之責任。
　⒉原告雖主張：被告陳○○騎乘系爭A車疏於注意撞及原告所騎乘
    之系爭B車，致原告受有系爭傷害等語。惟本院少年法庭調
    查被告陳○○上開非行時勘驗現場路口監視器，可知原告所騎
    乘之系爭B車在道路中左轉時（該處非路口），被告陳○○所
    騎乘之系爭A車已順向駛至對向車道路旁，惟原告仍逕自騎
    乘系爭B車前行，因而撞及被告陳○○所騎乘之系爭A車左側車
    身，雙方因而人車倒地，足見陳○○對於本件事故之發生，實
    無從迴避，且自現場監視器亦無法認定被告陳○○有何疏於注
    意之事實，實難認被告陳○○就本件事故應負過失責任，是本
    件事故應係原告騎乘系爭B車撞及被告陳○○所騎乘之系爭A車
    所致，並無事證可證明被告陳○○有原告所主張之疏於注意過
    失，原告既未能提出其他積極證據以實其說，本院自難僅憑
    原告單方指謫而為其有利之認定。
　⒊至被告陳○○無駕照駕車雖違反規定，惟即便領有駕駛執照之
    人，亦無證據證明必能避免上開車禍之發生，亦即與本件事
    故難認有相當因果關係，依前開說明，難認被告陳○○應負賠
    償責任。
  ⒋又原告所受系爭傷害應肇因於本件事故，並非被告陳○○於事
    故發生後仍繼續將系爭A車駛離現場所致，雖被告陳○○上開
    非行犯刑法第185條之4第1項、第2項肇事遺棄罪，亦難認被
    告陳○○應負賠償責任。
  ㈢本件被告陳○○既無過失行為，亦乏證據證明與原告所受損害
    有相當因果關係，則原告依侵權行為法律關係，請求被告陳
    ○○負損害賠償責任，即非有理。
　㈣綜上所述，原告既不得向被告陳○○請求損害賠償責任，則其
    依民法第187條第1項前段規定，主張被告○○強為被告陳○○之
    法定代理人應連帶負損害賠償責任，於法即屬無據，自無理
    由，應予駁回。又本件（法定）債之責任原因，既未成立，
    則其主張之損害賠償之範圍為何，即無審酌之必要，併予敘
    明。
六、綜上所述，原告本於侵權行為之法律關係，請求被告連帶給
    付551,403元及利息，並無理由，應予駁回。
七、本件事證已臻明確，原告與被告其餘攻擊防禦方法及所提證
    據，於判決結果不生影響，爰不一一論列。
八、訴訟費用負擔之依據：民事訴訟法第78條。本件第一審訴訟
    費用為6,060元（原告繳納）應由敗訴之原告負擔。
中　　華　　民　　國　　111 　年　　12　　月　　6 　　日
                  臺灣彰化地方法院北斗簡易庭
                          法  官  楊鑫忠
以上正本係照原本作成。　　　　　　　　　　　　　　　
如對本判決不服提起上訴，應於送達後20日內，向本院提出上訴
狀並表明上訴理由(須按對造人數附繕本) 。
中　　華　　民　　國　　111 　年　　12　　月　　6 　　日
　　　　　　　　　　　　　書記官  張清秀